【裁判字號】    99,易,107
【裁判日期】    990317
【裁判案由】    竊盜
【裁判全文】
臺灣屏東地方法院刑事判決               99年度易字第107號
公  訴  人  臺灣屏東地方法院檢察署檢察官
被      告  丙○○
被      告  乙○○
上列被告因竊盜案件，經檢察官提起公訴（98年度偵字第8869號
），嗣因被告2 人就被訴事實均為有罪之陳述，經本院裁定適用
簡式審判程序審理，判決如下：
    主  文
丙○○犯攜帶兇器竊盜罪，累犯，處有期徒刑捌月，扣案之梅花
鈑手壹支、鈑手壹支、老虎鉗壹支，均沒收。
乙○○幫助犯攜帶兇器竊盜罪，處有期徒刑月，如易科罰金，
以新臺幣壹仟元折算壹日。緩刑年。
    事  實
一、丙○○前因毒品、偽造文書等案件，經法院分別判處有期徒
    刑8 月、2 月，並定應執行刑為9 月確定，甫於民國96年4
    月28日縮刑期滿執行完畢。仍不知悔改，意圖為自己不法之
    所有，於98年12月22日15時許，攜帶其所有梅花鈑手、鈑手
    及老虎鉗各1 支，騎乘車號307-DZH 重機車搭載乙○○至屏
    東縣長治鄉○○路152 號旁，因見蘇連山所有車號668-UJ大
    貨車無人在場，丙○○即請乙○○在旁把風。乙○○明知丙
    ○○有竊取他人之物之意圖為自己不法所有犯意，仍基於幫
    助之意思，在丙○○獨自一人持客觀上足以傷害人之生命身
    體之上開梅花鈑手、鈑手及老虎鉗徒手拆卸前開大貨車2 顆
    電瓶時，在旁為其把風。丙○○得手後，將電瓶放置於前開
    機車上，與乙○○再共騎前開機車至屏東縣長治鄉永興巷
    21-7號前下車時，因行跡可疑，為警攔檢而當場查獲，並扣
    得梅花鈑手1 支、鈑手1 支及老虎鉗1 支。
二、案經屏東縣政府警察局屏東分局報告臺灣屏東地方法院檢察
    署檢察官偵查起訴。
    理  由
一、按本件被告丙○○、乙○○2 人所犯係死刑、無期徒刑、最
    輕本刑為3 年以上有期徒刑以外之罪，2 人於準備程序就被
    訴事實均為有罪之陳述，經本院告知簡式審判程序之旨，並
    聽取其與公訴人之意見後，認無不得或不宜改依簡式審判程
    序進行之情事，依刑事訴訟法第273 條之1 第1 項規定，均
    當庭裁定本件行簡式審判程序，合先敘明。
二、上揭犯罪事實，業據被告丙○○、乙○○2 人於本院審理中
    坦承不諱，此外並有證人甲○○警詢之供述、調查報告、扣
    押筆錄、扣押物品目錄表、贓物認領保管單、照片4 張等在
    卷可稽，足認被告丙○○、乙○○2 人前揭自白與事實相符
    ，本案事證明確，被告2 人犯行均堪認定。
三、按刑法第321 條第1 項第3 款之攜帶兇器竊盜罪，係以行為
    人攜帶兇器竊盜為其加重條件，此所謂兇器，其種類並無限
    制，凡客觀上足對人之生命、身體、安全構成威脅，具有危
    險性之兇器均屬之，且祇須行竊時攜帶此種具有危險性之兇
    器為已足，並不以攜帶之初有行兇之意圖為必要（最高法院
    79年度臺上字第5253號判例意旨參照）。扣案之梅花扳手1
    支、扳手1 支、老虎鉗1 支，均為金屬材質，業據被告丙○
    ○陳明並為常情，該等鐵器質地均屬堅硬，甚至形狀亦有屬
    尖銳者，若持之敲打或揮舞，足以為殺傷人之生命、身體之
    器械，自係具有危險性之兇器無訛，核被告丙○○所為，係
    犯刑法第321 條第1 項第3 款之攜帶兇器竊盜罪。另被告乙
    ○○在得知被告丙○○有竊車之意時，有出言規勸等情，均
    經被告丙○○及乙○○2 人警詢及偵查時供述在卷，衡以被
    告2 人自警詢起即已坦承犯行，及被告乙○○案發時年紀僅
    滿20歲，之前並無任何犯罪前科，與被告丙○○為兄妹年齡
    相差近6 歲，則乙○○辯稱其是到達現場後被告丙○○表示
    如果有人來時要叫他一聲，其有跟丙○○說不要，但其當時
    走也不是，不走也不是，畢竟是自己哥哥，才為丙○○把風
    等語應屬實情，是尚難認被告乙○○有與被告丙○○有共同
    犯攜帶兇器竊盜之犯意聯絡，又被告乙○○之把風行為並非
    犯罪構成要件行為，僅為便利被告丙○○行竊及逃逸之幫助
    行為，是被告乙○○之行為應僅成立幫助犯，核被告乙○○
    所為，係犯刑法第30條第1 項前段、第321 條第1 項第3 款
    之幫助犯攜帶兇器竊盜罪。被告乙○○幫助犯攜帶兇器竊盜
    罪，並未實際為竊盜之構成要件行為，爰依刑法第30條第2
    項規定，按正犯之刑減輕之。又被告丙○○有事實欄所列前
    揭犯罪前科紀錄，有臺灣高等法院被告前案紀錄表可稽，被
    告丙○○受有期徒刑之執行完畢，五年以內故意再犯本件有
    期徒刑以上之罪，構成累犯，應依刑法第47條第1 項規定加
    重其刑。爰審酌被告丙○○正值壯年，身心健全，不思循正
    當途逕取得財物，竟以攜帶兇器竊盜方式為之，危害治安及
    犯罪情節非輕，被告乙○○知悉被告丙○○將為竊盜犯行仍
    為其把風，亦具一定歸責性，惟念被告2 人自警詢起即坦承
    犯行，犯後態度尚可，所竊得財物亦已發還被害人，並兼衡
    被告丙○○構成累犯應加重其刑，被告乙○○所為僅屬幫助
    依法減輕其刑，及被告2 人經濟狀況及智識程度等一切情狀
    ，分別量處如主文所示之刑，並就被告乙○○部分，諭知易
    科罰金之標準如主文所示。又被告乙○○未曾受有期徒刑以
    上刑之宣告，有臺灣高等法院被告前案紀錄表各乙份在卷足
    憑，其因與被告丙○○兄妹關係，一時思慮不周致觸刑章，
    惡性非重，且經此教訓，當知所警惕，應無再犯之虞，所宣
    告之刑以暫不執行為適當等情狀，併宣告緩刑3 年，以勵自
    新。
四、扣案之梅花鈑手、鈑手及老虎鉗各1 支，既係被告丙○○所
    有供其犯本罪之物，爰依刑法第38條第1 項第2 款規定加以
    沒收。另被告乙○○既僅成立攜帶兇器竊盜之幫助犯，因幫
    助犯不適用責任共同之原則，對正犯所有供犯罪所用或因犯
    罪所得之物，勿庸併為沒收之宣告（最高法院88年度臺上字
    第6234號判決參照），爰不另為沒收之宣告，並予述明。
據上論斷，應依刑事訴訟法第273 條之1 第1 項、第299 條第1
項前段，刑法第321 條第1 項第3 款、第30條第1 項前段、第2
項、第47條第1 項、第41條第1 項前段、第74條第1 項第1 款、
第38條第1 項第2 款，判決如主文。
本案經檢察官劉昀到庭執行職務。
中    華    民    國    99    年    3     月    17    日
                      刑事第一庭    法  官  黃紀錄
以上正本證明與原本無異。
如不服本判決應於收受判決後10日內向本院提出上訴書狀，並
應敘述具體理由；其未敘述上訴理由者，應於上訴期間屆滿後
20日內向本院補提理由書（均須按他造當事人之人數附繕本）
「切勿逕送上級法院」。
中    華    民    國    99    年    3     月    17    日
                                    書記官  戴仲敏

司法院資訊處製作；財團法人民間司法改革基金會備份。
